最高法院刑事判決　　　　　　　　　　　　　　　九十一年度台上字第四一三五號
　　上　訴　人　甲○○○
　　選任辯護人　林 明 珠律師
右上訴人因違反公司法案件，不服台灣高等法院中華民國八十九年五月十六日第二審
判決（八十九年度上訴字第三二八號，起訴案號：台灣板橋地方法院檢察署八十八年
度偵字第一九三五二號），提起上訴，本院判決如左：
    主  文
上訴駁回。
    理  由
按刑事訴訟法第三百七十七條規定，上訴於第三審法院，非以判決違背法令為理由，
不得為之。是提起第三審上訴，應以原判決違背法令為理由，係屬法定要件。如果上
訴理由狀並未依據卷內訴訟資料，具體指摘原判決不適用何種法則或如何適用不當，
或所指摘原判決違法情事，顯與法律規定得為第三審上訴理由之違法情形，不相適合
時，均應認其上訴為違背法律上之程式，予以駁回。本件原判決認定上訴人甲○○○
與彭必珠、黃志隆（均另案判刑確定）有其事實欄所載之犯行，已詳述其所憑之證據
及認定之理由。對於上訴人所為僅依黃志隆提供資料辦理公司設立登記，並未幫客戶
介紹金主等語之辯解，認係空言飾詞，不足採信，亦依調查所得之證據資料詳加指駁
及說明，因而維持第一審依牽連犯從一重論處上訴人共同公司負責人公司應收之股款
，股東並未實際繳納，而以申請文件表明收足罪刑（處有期徒刑六月）之判決，駁回
上訴人在第二審之上訴。上訴人對於違反公司法部分之第三審上訴意旨略謂：（一）
、本件於檢察官偵查及第一審審理時，均未依刑事訴訟法第九十五條告知得保持緘默
，無須違背自己之意思而為陳述，所踐行之訴訟程序有重大瑕疵，其判決自屬違背法
令。（二）、原判決僅以共犯黃志隆之供述，即認定係由上訴人代尋金主，及委託會
計師王戈霖辦理簽證，並未調查其他必要證據，究明是否與事實相符，採證已違背證
據法則。又上訴人雖曾具狀表示：興揚機械有限公司（下稱興揚公司）係本公司代送
會計師簽證及申辦公司設立登記無訛等語。然關於「代送簽證」係屬誤載，上訴人已
到庭否認，而會計師王戈霖亦證述不認識上訴人及黃志隆，資料由事務所小姐整理好
交其審核，則由何人委託該會計師辦理簽證？自有傳訊該事務所內小姐查明之必要，
原審未予調查，有應於審判期日調查之證據而未予調查之違法。（三）、證人陳松偉
、李月卿均稱台灣省合作金庫大稻埕支庫帳戶非其等所開設，亦不認識上訴人及黃志
隆，另證人曹圓燕僅稱，上訴人交付興揚公司相關資料，由其前往辦理，原判決竟據
以認定係上訴人冒陳松偉名義開設帳戶，並代尋金主，有認定事實與所採證據不符之
理由矛盾。（四）、原判決理由敘明興揚公司之股款係於「民國八十三年三月二十八
日」存入，而於同月二日提領，顯屬矛盾。復說明上訴人與有身分之興揚公司負責人
彭必珠有犯意聯絡與行為分擔，依刑法「第三十條第一項」規定以共犯論，但該第三
十條係幫助他人犯罪之規定，原判決無一論及上訴人有幫助犯行，有適用法則不當之
違背法令云云。惟查：（一）、審判期日之訴訟程序，專以審判筆錄為證，刑事訴訟
法第四十七條定有明文。本件第一審行審判程序時，於訊問上訴人姓名、年齡、職業
、住居地後，已踐行刑事訴訟法第九十五條之告知程序，有該審判筆錄載明可稽，其
所踐行之訴訟程序，自無不合。至偵查中檢察官固未依上開規定告知得保持緘默，無
須違背自己之意思而為陳述，但起訴後於審判中既已踐行告知程序，上訴人已能充分
行使其防禦權，上訴意旨再執此指摘，自非適法之第三審上訴理由。（二）、原判決
於理由欄二之(一)、(二)、(三)，以興揚公司實際負責人黃志隆於另案偵審中供稱，與上訴
人接洽，交付所開設帳戶及股東等相關資料，委託上訴人所屬公司辦理，並未存入股
款。而證人即上訴人公司之職員曹圓燕證實業務由上訴人接洽，興揚公司資料係上訴
人交其辦理。即上訴人於八十七年十二月十六日狀內亦坦承，代為興揚公司辦理會計
師簽證及公司設立登記。證人即會計師王戈霖供證興揚公司係由其審核簽證。而股款
以現金存入該公司籌備處帳戶內，三日後即轉至陳松偉帳戶再予提領，有各該帳戶存
提款明細資料在卷可稽。因而認定上訴人與黃志隆有本件違反公司法之犯行，其採證
認事，從形式上觀察，並無上訴意旨所指之違背證據法則及證據上理由矛盾之違法情
事。上訴人如未受託辦理會計師簽證，黃志隆自無需交付未存入股款之興揚公司籌備
處名義之帳戶資料，足見上訴人上開狀內所載代為辦理包括會計師簽證事項，與事實
相符。至何人交付相關資料予會計師事務所人員，此屬枝節問題，於判決不生影響，
原審未為無益之調查，自難指為違法。再興揚公司籌備處名義帳戶，於委託上訴人後
始有股款之存入及提領，原判決乃據以認定上訴人係代尋金主，尚合於經驗法則。另
原判決理由僅說明陳松偉帳戶係不詳之人冒名開立，並未認定係上訴人所為，上訴意
旨以此指摘，與原判決所載及卷內資料不符，自非適法。（三）、原判決理由說明股
款係於「八十三年三月二十八日」存入，而於同年三月二日被提領，又上訴人與有身
分之興揚公司名義負責人彭必珠間，有犯意聯絡與行為分擔，依刑法「第三十條」第
一項規定以共犯論，其中「三」月及第「三十條」，顯係「二」月、第「三十一條」
之文字上誤植，不影響於全案情節及判決本旨，難謂原判決有理由矛盾及不適用法則
之違誤。依上開說明，本件就違反公司法部分之上訴殊難認已具備首揭法定形式要件
，為違背法律上之程式，應予駁回。另本件上訴人對得上訴第三審之違反公司法部分
之上訴，既不合法，應從程序上予以駁回，而其餘上訴意旨，係就不得上訴第三審之
牽連犯使公務員登載不實輕罪部分所為之指摘，則對輕罪部分，即無從適用審判不可
分之原則併為實體上審判，自應一併予以駁回。
據上論結，應依刑事訴訟法第三百九十五條前段，判決如主文。
中      華      民      國    九十一    年      七      月    二十五    日
                              最高法院刑事第十二庭
                                  審判長法官  張  淳  淙
                                        法官  謝  俊  雄
                                        法官  蘇  振  堂
                                        法官  張  春  福
                                        法官  呂  丹  玉
      右正本證明與原本無異
                                              書  記  官
中      華      民      國    九十一    年      八      月      一      日
